【裁判字號】    99,台上,7497
【裁判日期】    991202
【裁判案由】    違反毒品危害防制條例
【裁判全文】
最高法院刑事判決            九十九年度台上字第七四九七號
上  訴  人  尤裕進
選任辯護人  張淑琪律師
上列上訴人因違反毒品危害防制條例案件，不服台灣高等法院台
中分院中華民國九十九年十月五日第二審判決（九十九年度上訴
字第一五五一號，起訴案號：台灣台中地方法院檢察署九十八年
度偵緝字第二三六一號），提起上訴，本院判決如下：
    主  文
上訴駁回。
    理  由
按刑事訴訟法第三百七十七條規定，上訴於第三審法院，非以判
決違背法令為理由，不得為之。是提起第三審上訴，應以原判決
違背法令為理由，係屬法定要件。如果上訴理由書狀並未依據卷
內訴訟資料，具體指摘原判決不適用何種法則或如何適用不當，
或所指摘原判決違法情事，顯與法律規定得為第三審上訴理由之
違法情形，不相適合時，均應認其上訴為違背法律上之程式，予
以駁回。本件上訴人尤裕進上訴意旨略稱：(一)、原判決理由欄（
下稱理由欄）說明證人莊欽傑、林俊億、鄭森峰、王秋雄、林政
翰、王清魁（下稱莊欽傑等六人）及林文學等人於第一審法院九
十八年度訴字第二七一０號、原審法院九十八年度上訴字第二五
三三號林文學違反毒品危害防制條例案（下稱另案）偵查中所為
證言，得為證據部分，未明依各該證人陳述時之外部附隨環境
或條件得採用其等審判外陳述的心證理由，且以上訴人未負舉證
責任，即逕認其等在另案偵查中之陳述有證據能力，與證據法則
有違，且有理由不備之違法。(二)、原審未落實準備程序處理個別
證據（尤其是傳聞證據）證據能力之有無，則理由欄壹之二，僅
以當事人等對於證據能力均未聲明異議，即謂其認定犯罪事實所
憑之證據，依刑事訴訟法第一百五十九條之五規定，均有證據能
力云云，自嫌無據，是原判決據以採為論處上訴人罪刑之依據，
即與證據法則有違。(三)、原判決未說明係經何調查程序憑以認定
其所引之被告以外之人於另案警詢所為之陳述具備「適當性」之
要件，僅泛以上訴人及辯護人均不爭執且已同意，因而承認其具
有證據能力，其判決理由欠備，自難謂適法。(四)、上訴人對於是
否與林文學共同販賣第一級毒品海洛因，歷次供述先後不一，其
自白之真實性已令人置疑。況依上訴人之供詞，上訴人係將海洛
因一次交付予林文學後，林文學即取得完整處分海洛因之權利，
上訴人亦僅一次與林文學會算應付之價金，縱然上訴人與林文學
間係有償轉讓，也只構成販賣海洛因予林文學一次之犯行，至於
林文學事後以如何之方式處分該等毒品？販賣予何人？販賣次數
為何？是否再稀釋轉售？如何計價？獲利情形如何？上訴人全不
知情，林文學亦未告知。依此而論，上訴人就林文學販賣毒品之
行為，並無犯意聯絡及行為分擔，自難成立共同正犯。原判決未
究明釐清，遽認上訴人就林文學販賣海洛因予莊欽傑等六人共九
次之犯行，成立共同正犯云云，自有適用法則不當之違誤。(五)、
原判決認定上訴人販賣海洛因予莊欽傑二次之犯行部分，依林文
學於民國九十八年六月十日警詢及偵訊之供詞，以及莊欽傑於警
詢及偵查之證詞，互核以觀，可知該二次海洛因之買賣係林文學
與莊欽傑自行約定，使用連繫買賣毒品之工具也是林文學自己所
有的電話，海洛因又是來自陳松賢，販賣所得利益由林文學自行
取用，與上訴人毫無關係。原判決認該二次販賣海洛因之犯行，
上訴人應論以共同正犯，亦有適用法則不當之違誤。(六)、購毒者
林政翰、林俊億、鄭森峰於警詢及偵查均證稱：其等只認識綽號
「大胖」之林文學，不認識上訴人，其等係向林文學購買海洛因
等語，與林文學於九十八年六月十日查獲當日警詢及偵訊中所供
：上開購毒者均為上訴人客戶，伊僅幫上訴人送貨給購毒者之情
節，並不相符。實情究竟如何？有待釐清。又林文學在第一審之
證詞，對於其所販賣毒品之來源是否取自於上訴人？以及係其個
人單獨販賣或與上訴人共同犯罪？說法不一。再者，本件上訴人
並未替林文學贖回其典當之機車，且上訴人亦從未免費提供海洛
因予林文學施用，則林文學既無任何利益可圖，豈會為上訴人從
事販賣海洛因如此重罪之犯行？顯不合理。依嚴格證明法則，既
查無其他積極證據足以擔保林文學之供述為真實，原判決據以為
上訴人不利之認定，自有違證據法則云云。
惟查：證據之取捨、證據證明力之判斷，以及事實有無之認定，
屬事實審法院之職權，苟其取捨判斷與認定，並不違背論理法則
及經驗法則，即不容任意指為違法，而執為適法之第三審上訴理
由。本件原審認定上訴人有原判決事實欄（下稱事實欄）一之(一)
至(六)所載與林文學共同基於販賣海洛因以營利之犯意聯絡，販賣
海洛因予莊欽傑二次、林俊億一次、鄭森峰二次、林緯豪二次、
林政翰一次、王清魁一次之犯行，係以該事實欄一之(一)至(六)之事
實，迭據上訴人於九十八年十月二十日檢察官偵查、第一審九十
八年十二月十四日移審訊問及原審準備程序、審理中均自白不諱
，且有下列證據足以擔保上訴人之自白與事實相符：(1)事實欄一
之(一)部分，經林文學於偵查、第一審具結證述及另案審理中自白
犯罪在卷，核與購買毒品之莊欽傑於另案警詢、偵查中具結後之
證詞相符，且有另案扣押之林文學所有供聯繫販毒所用之 NOKIA
廠牌、門號0000000000號行動電話一支（含SIM 卡一張，下稱林
文學所有行動電話）可資佐證。(2)事實欄一之(二)部分，亦經林文
學於偵查、第一審具結證述及另案審理中自白犯罪在卷，核與購
買毒品之林俊億於另案警詢、偵查中具結後之證詞相符，並有林
俊億於九十八年五月九日上午九時三十二分許起，以門號000000
0000號行動電話，與上訴人提供林文學使用之門號0000000000號
行動電話（下稱上訴人之行動電話）多次連繫之通訊監察譯文在
卷可考，上開通訊監察譯文內容，核與林文學、林俊億所述毒品
交易過程相符。(3)事實欄一之(三)部分，經林文學於另案偵查、審
理中自白及於第一審審理時具結證述綦詳，核與購買毒品之鄭森
峰於另案警詢及偵查中具結後證述情節大致相符，且有鄭森峰於
九十八年五月九日下午三時十三分許起，以門號0000000000號或
0000000000號等行動電話，與林文學所使用上訴人之行動電話多
次連繫之通訊監察譯文在卷可考，上開通訊監察譯文內容，核與
林文學、鄭森峰所述毒品交易過程相符。(4)事實欄一之(四)部分，
經林文學於第一審審理時具結證述綦詳，及在另案第一審審理中
自白不諱，核與購買毒品之王秋雄於另案警詢、偵查中具結後證
述情節相符，且有王秋雄所使用門號0000000000號行動電話與林
文學所使用上訴人之行動電話於九十八年五月十三日下午一時二
十七分十五秒、同年月十七日上午十時四十六分三十三秒之通訊
監察譯文在卷可考，上開通訊監察譯文內容，核與林文學、王秋
雄所述毒品交易過程相符。(5)事實欄一之(5)部分，經林文學於第
一審審理時具結證述明確，及另案偵查、第一審審理中自白不諱
，核與購買毒品之林政翰於另案警詢、偵查中具結之證詞大致相
符，且有林政翰於九十八年五月十三日晚上六時十五分許，以門
號0000000000號行動電話與林文學所使用上訴人之行動電話多次
連繫之通訊監察譯文在卷可考，上開通訊監察譯文內容，核與林
文學、林政翰所述毒品交易過程相符。(6)事實欄一之(六)部分，經
林文學於另案審理中自白，復於第一審審理時具結證述綦詳，核
與購買毒品之王清魁於另案警詢及偵查具結後證述情節大致相符
，且有王清魁於九十八年五月十三日晚上七時十四分三十四秒，
以門號0000000000號行動電話與林文學所使用上訴人之行動電話
連繫之通訊監察譯文在卷可考，而上開通訊監察譯文內容，核與
林文學、王清魁所述毒品交易過程相符等證據資料，予以綜合判
斷，認上訴人之犯行堪予認定。並指駁：上訴人在第一審一度否
認犯行，及於原審辯稱林文學賣完海洛因之款項，未交付給伊云
云，為卸責飾詞，不足採信。且說明：事實欄一之(三)部分，關於
鄭森峰兩次購買海洛因之金額，鄭森峰於警詢及偵訊之證詞，與
林文學於另案原審法院準備程序時之供詞，雖稍有出入，但其等
對於雙方確有海洛因毒品交易，以及交易之時間、地點之主要事
實均陳述一致，故不影響此部分販賣毒品犯罪事實之認定。又
明：上訴人供承其與林文學共同販賣海洛因，每次販賣海洛因新
台幣（下同）一千元，則賺取三、四百元等語，足見上訴人有事
實欄一之(一)至(六)所載販賣海洛因以營利之意圖等由甚詳。又以核
上訴人所為，係犯修正後毒品危害防制條例第四條第一項之販賣
第一級毒品九罪，依同條例第十七條第二項規定減輕各罪之刑後
，再依刑法第五十九條規定遞減各罪之刑，並酌情量處各罪有期
徒刑九年，定其應執行有期徒刑十六年二月，及為相關從刑之諭
知。已詳其所憑證據及認定之理由，所為論斷，均有卷存證據
資料可資覆按。上訴意旨雖指摘原判決違法，然查：(一)、檢察官
職司追訴犯罪，就審判程序之訴訟構造言，檢察官係屬與被告相
對立之當事人一方，偵查中對被告以外之人所為之偵查筆錄，或
被告以外之人向檢察官所提之書面陳述，性質上均屬傳聞證據。
自理論上言，如未予被告反對詰問、適當辯解之機會，一律准其
為證據，似有違當事人進行主義之精神，對被告之防禦權亦有所
妨礙；然而現階段刑事訴訟法規定檢察官代表國家偵查犯罪、實
施公訴，必須對於被告之犯罪事實負舉證之責，依法其有訊問被
告、證人及鑑定人之權，證人、鑑定人且須具結，而實務運作時
，偵查中檢察官向被告以外之人所取得之陳述，原則上均能遵守
法律規定，不致違法取供，其可信性極高，為兼顧理論與實務，
乃於修正刑事訴訟法時，增列第一百五十九條之一第二項，明定
被告以外之人（含被害人、證人等）於偵查中向檢察官所為陳述
，除顯有不可信之情況者外，得為證據，並於九十二年九月一日
施行。經查莊欽傑等六人及林文學於另案偵查中向檢察官詳述其
等向上訴人、林文學買賣海洛因之經過，業據其等於另案偵查中
具結證述在案，核其等所證述內容復有前揭各通訊監察譯文可稽
，且上訴人於偵查及原審移審訊問、準備程序、審理中均對其與
林文學共同販賣海洛因之事實坦承不諱，是莊欽傑等六人及林文
學於另案偵查中向檢察官所為之證言，並無顯不可信之情況。原
審依上開刑事訴訟法第一百五十九條之一第二項規定，認彼等於
偵查中之陳述可採為證據，自無違法可言。(二)、原判決業已說明
上訴人於偵查及原審移審訊問、準備程序、審理中多次坦認如何
與林文學共同販賣海洛因予莊欽傑等六人之犯行明確，核與莊欽
傑等六人在另案偵查中結證之犯案經過相符。故除去莊欽傑等六
人該部分與偵查中供證一致之警詢陳述，仍應為同一事實之認定
，即於判決無影響。上訴意旨執以指摘莊欽傑等六人警詢筆錄無
證據能力云云，自非適法之第三審上訴理由。(三)、證據係由法院
自由判斷，故證人之證言縱令先後未盡相符或互有矛盾，但事實
審法院本於審理所得之心證，就其證言一部分認為確實可信予以
採取，原非法所不許。又同一證人前後供述疑彼此不能相容，則
採信同一證人之部分證言時，當然排除其他部分之證言，此為法
院取捨證據法理上之當然結果，縱未於判決理由內說明捨棄他部
分證言，而僅說明採用某部分證言之理由，於判決本旨亦無影響
，此與判決不備理由尚有未合。卷查莊欽傑於九十八年六月十日
為警查獲當日檢察官訊問時具結後證稱：我向林文學購買海洛因
，一手交錢一手交貨，我去過林文學家，看過上訴人拿海洛因給
林文學，林文學也跟我說過上訴人是他的老闆，上訴人拿海洛因
請林文學賣給別人，九十八年五月初有向林文學購買兩次海洛因
，各一千元，施用完後，林文學說上訴人沒有拜託他拿毒品給別
人，是拜託陳松賢，所以在九十八年五月中旬之後，就向陳松賢
購買海洛因等語在卷，其中就事實欄一之(一)所載九十八年五月初
，莊欽傑兩次向林文學購買海洛因之事實，並經上訴人於原審自
白不諱，核與林文學於同日檢察官訊問時具結後證述莊欽傑兩次
撥打行動電話向其購買海洛因之情節相符，是原判決依憑莊欽傑
、林文學前述偵查中之證詞及上訴人之自白，認定上訴人有事實
欄一之(一)之犯行，並無不合。原判決既採信莊欽傑及林文學之前
述證詞，則當然排除其等所為其他不一致部分之證言，此為法院
取捨證據法理上之當然結果，縱未於判決理由內說明捨棄他部分
證言之理由，於判決本旨亦無影響，自無上訴意旨(五)指摘判決適
用法則不當之情形。(四)、原判決認定上訴人有事實欄一之(一)至(六)
所載竟共同基於販賣毒品海洛因以營利之犯意聯絡，約定由上訴
人以幫林文學贖回典當之機車及免費提供海洛因供林文學施用為
代價，並提供上訴人所有之行動電話予林文學使用，再由林文學
以該行動電話或自己所有之行動電話作為與購買毒品之莊欽傑等
六人連繫之工具，並前往約定地點交付海洛因予購買海洛因之莊
欽傑等六人，並收取價金後全數轉交予上訴人，每次販賣海洛因
一千元則賺取三、四百元，以此合作模式，而共同販賣海洛因予
莊欽傑等六人之事實，業於判決理由內說明其認定所憑之依據與
得心證之理由，上訴人對此亦坦承不諱。觀諸上訴人既係提供海
洛因給林文學販賣之人，並提供林文學連繫毒品交易工具之手機
，且收取販賣毒品所得，顯係販賣海洛因之主謀，自難辭卸其應
負共同販賣第一級毒品之罪責。即上訴人於原審審理中亦知所悔
悟，而自白犯行，乃上訴意旨猶執購買毒品之林俊億、鄭森峰、
林政翰等人僅認識林文學，不認識上訴人；林文學販賣毒品係個
人單獨販賣或與上訴人共同販賣；上訴人並未替林文學贖回典當
之機車及免費提供海洛因予林文學施用等情，而主張其無參與販
賣海洛因營利之犯意及行為，並據以指摘原判決有不適用法則及
違反證據法則之違法，亦非適法之第三審上訴理由。(五)、其他上
訴意旨，均係就原審依憑證據所為採證認事職權之合法行使，以
及原判決已論列說明之事項，依憑己見任意指為違法，並重為事
實之爭執，否認犯罪，均非合法之上訴理由。衡以前開說明，其
上訴為違背法律上之程式，應予駁回。
據上論結，應依刑事訴訟法第三百九十五條前段，判決如主文。
中    華    民    國  九十九  年   十二   月    二    日
                      最高法院刑事第十二庭
                          審判長法官  賴  忠  星  
                                法官  呂  丹  玉  
                                法官  吳      燦  
                                法官  蔡  名  曜  
                                法官  葉  麗  霞  
本件正本證明與原本無異
                                      書  記  官  
中    華    民    國  九十九  年   十二   月    六    日
                                                      Ｅ

司法院資訊處製作；財團法人民間司法改革基金會備份。
